臺灣新竹地方法院刑事判決
111年度重訴字第6號
公  訴  人  臺灣新竹地方檢察署檢察官
被      告  陳威鈞



指定辯護人  鄭三川律師（義務律師）
            曾艦寬律師（義務律師，已撤銷指定）
被      告  黃志強


選任辯護人  魏廷勳律師
被      告  葉瑞鵬



指定辯護人  陳偉民律師（義務律師）
被      告  陳雋  



指定辯護人  林士淳律師（義務律師）
被      告  余文志


指定辯護人  葉鈞律師（義務律師）
上列被告因殺人等案件，經檢察官提起公訴（111年度偵字第818
、4838號），本院判決如下：
    主    文
一、丙○○犯殺人罪，處有期徒刑拾肆年陸月。扣案之折疊刀壹把
    沒收。
二、戊○○犯意圖供行使之用而攜帶兇器，在公眾得出入之場所聚
    集三人以上下手實施強暴罪，處有期徒刑壹年陸月。
三、己○○犯在公眾得出入之場所聚集三人以上下手實施強暴罪，
    處有期徒刑陸月，如易科罰金，以新臺幣壹仟元折算壹日。
四、丁○犯在公眾得出入之場所聚集三人以上下手實施強暴罪，
    處有期徒刑陸月，如易科罰金，以新臺幣壹仟元折算壹日。
五、乙○○犯在公眾得出入之場所聚集三人以上下手實施強暴罪，
    處有期徒刑陸月，如易科罰金，以新臺幣壹仟元折算壹日。
    　
　　犯罪事實
一、丙○○於民國111年1月4日年滿20歲，其與戊○○、己○○、丁○、
    乙○○（下合稱丙○○等5人）等人於同日2時許，前往新竹市○
    區○○路0段000號之笑傲江湖KTV317號包廂內舉行慶生活動，
    於同日7時2分許，遇正欲從同處323號包廂離開之董少鈞因
    不明原因，推門進入317號包廂內，丙○○等5人因認董少鈞此
    舉破壞其等慶生活動氣氛而心生不滿，明知317號包廂外走
    道為公眾得出入之他人營業場所空間，如聚集3人以上實行
    強暴行為，將造成前往該營業處所之不特定消費者之危害或
    恐懼不安，丙○○竟擔任首謀，並與戊○○共同基於意圖供行使
    之用而攜帶兇器，在公眾得出入之場所聚集3人以上下手實
    施強暴及傷害之犯意聯絡；己○○、丁○、乙○○共同基於在公
    眾得出入之場所聚集3人以上下手實施強暴及傷害之犯意聯
    絡，由乙○○率先徒手將董少鈞推出317號包廂外走道，並徒
    手揮打董少鈞；戊○○則持足供兇器使用之酒瓶衝出317號包
    廂外走道，朝董少鈞揮擲酒瓶後，轉身與董少鈞另名同行友
    人辛○○在走道及大廳間來回互毆（辛○○於偵查中已撤回傷害
    告訴）；丙○○於戊○○身後走出317號包廂外走道，持足供兇
    器使用之折疊刀1把（金屬材質、質地堅硬、刀鋒尖銳，總
    重量252.5公克，刀刃長10公分、最寬處2公分，刀柄長15公
    分、最寬處3公分）往董少鈞背部刺擊2刀；丁○見狀走出317
    號包廂外走道查看，見董少鈞往其站立處傾倒時，徒手推董
    少鈞胸口，致董少鈞身體復往反方向傾倒，丙○○再接續持折
    疊刀往董少鈞背部刺擊1刀，董少鈞因此受有㈠左腋後側，距
    足底135-136公分，長2.4公分，穿過肩部軟組織至左肺尖壁
    層肋膜下之利器傷。㈡第8胸椎左側，距足底134-135公分，
    長2.3公分，穿至胸椎肋骨關節之利器傷。㈢第3腰椎，距足
    底110-111公分，長4公分，距體中線4公分，混合穿刺及切
    割，經腰大肌進入腹腔之利器傷。丙○○嗣由丁○與在場身分
    不詳之女子拉回317號包廂內，丁○復站立317號包廂門口，
    出腳踹辛○○；己○○走至317號包廂外走道查看，與在場身分
    不詳之女子將戊○○推回317號包廂內。丙○○復持折疊刀走出3
    17號包廂衝向董少鈞，經丁○與江勳祿攔阻，並由江勳祿將
    丙○○手中折疊刀取下放回317號包廂桌上，丙○○方返回317號
    包廂內。董少鈞此時已因受有前揭傷勢而體力不支倚靠走道
    牆面蹲下，戊○○仍承前揭傷害之犯意聯絡，再度走至317號
    包廂外走道面向董少鈞，伸出右腳往其頭部下踹，致其頭皮
    左顳頂受有約1.5公分大小出血之傷害。此時丙○○因認其慶
    生活動遭董少鈞打擾，甚為不滿，一時盛怒之下，明知人體
    背部為重要部位，其內有心臟、肺臟等重要臟器，亦有主要
    動脈血管流通匯集，構造甚為脆弱，為生命賴以維繫之要害
    部位，倘以金屬材質、質地堅硬之利刃猛力刺擊，亟可能造
    成心肺維生臟器嚴重受損、動脈血管割裂引發大量出血，將
    足以置人於死，竟不顧江勳祿前已將其持有折疊刀取下，仍
    逾越原有傷害犯意聯絡之範圍，出於一己個別獨立之意思，
    單獨昇高轉化為殺人之犯意，再度返回317號包廂內取回折
    疊刀走至走道，朝已蹲在走道牆邊之董少鈞背部即第8胸椎
    左側，距足底134-135公分處，猛力刺擊1刀，該刀直入董少
    鈞之胸腔，致其左肺上葉背側臟層肋膜表淺切割傷，刀尖穿
    刺胸主動脈，造成快速出血，丙○○因力道猛烈使整把刀刃卡
    入董少鈞身體內無法拔出，己○○遂承前揭之犯意聯絡，出手
    協助拔出該把折疊刀交還丙○○，丙○○等5人隨即逃離笑傲江
    湖KTV。董少鈞雖經送醫，終因左胸背部銳器傷，致主動脈
    穿刺造成失血性休克，於111年1月4日9時16分許不治死亡。
二、案經董少鈞之父親庚○○告訴、新竹市警察局第一分局報告及
    臺灣新竹地方檢察署檢察官相驗簽分偵查後起訴。
　　理    由
壹、程序方面
　　本判決所引用被告丙○○等5人各自以外之人於審判外之陳述
    ，被告丙○○、戊○○、丁○、乙○○及其等辯護人於本院準備程
    序時並無爭執（見重訴卷1第312、345頁）；被告己○○及其
    辯護人雖於本院準備程序時爭執證人戊○○、江勳祿於警詢時
    供述之證據能力，惟已於本院審判程序時表示不再爭執（見
    重訴卷1第345頁、重訴卷2第257頁），其等復均未於言詞辯
    論終結前聲明異議（見重訴卷2第231至315頁）。本院審酌
    上開證據資料作成時之情況，尚無違法不當及證明力明顯過
    低之瑕疵，亦認為以之作為證據應屬適當，依刑事訴訟法第
    159條之5規定，均有證據能力。至本院以下所引用非供述證
    據部分，並無證據證明係公務員違背法定程序所取得，是依
    刑事訴訟法第158條之4規定反面解釋，即均具證據能力。
貳、實體方面
一、訊據被告丙○○、戊○○就其等所涉共同傷害及加重妨害秩序部
    分之犯罪事實；被告己○○、丁○、乙○○就其等所涉共同傷害
    及普通妨害秩序部分之犯罪事實均坦承不諱（見重訴卷2第2
    33至235、294、298、306、311頁），核與證人朱芳妤於警
    詢時及偵查中之證述（見重訴卷2第219至222頁、相卷第44
    至46頁）、證人辛○○於警詢時、偵查中及本院審理時之證述
    （見相卷第54至56、66、73至75頁、偵4838卷1第62頁、重
    訴卷2第241至249頁）、證人江勳祿於警詢時及本院審理時
    之證述（見偵4838卷1第43至45頁、重訴卷2第237至240頁）
    、證人林詩涵、尹筱青、田育昇、徐偉傑於警詢時之證述（
    見偵4838卷1第46至47、50至51頁、偵818卷1第249-1、231
    至234頁），並有以下證據在卷可參，足認被告丙○○等5人此
    部分任意性自白，應與事實相符，首堪認定。
　1.笑傲江湖KTV317號包廂前走道監視錄影光碟1片：偵818卷1
    後存放袋內，粉色碟面，註記「1/4D0000-0000」，檔名「0
    0000000_07h00m_ch14_944x480x5.m4v」。
  2.笑傲江湖KTV317號包廂前走道監視錄影畫面翻拍照片（含說
    明）26張：偵818卷1第25至31頁。
  3.案發後員警獲報到場拍攝笑傲江湖KTV317號包廂外走道及包
    廂內照片8張：相卷第12至15頁。
  4.員警在醫院拍攝被害人董少鈞傷勢照片12張：相卷第16至21
    頁。
  5.員警初步調閱笑傲江湖KTV317號包廂外走道監視錄影畫面截
    圖8張：相卷第22至25頁。
  6.員警於案發後之111年1月4日7時15分許在笑傲江湖KTV盤查
    嫌疑人之密錄器影像截圖3張：相卷第26至26-1頁。
  7.案發後員警到場採證照片20張：相卷第27至36頁。
  8.被害人傷勢照片4張：相卷第37至40頁。
  9.新竹市警察局第一分局111年6月29日竹市警一分偵字第1110
    015646號函及檢附新竹市警察局鑑識科案件編號：111001號
    刑案現場勘察報告1份（重訴卷2第17至25頁），其詳如下：
 (1)新竹市警察局第一分局轄內「董少鈞死亡案」現場勘察報告
    1份：重訴卷2第27至44頁。
 (2)採證照片201張：重訴卷2第45至145頁。
 (3)新竹市警察局現場證物清單7紙：重訴卷2第147至153頁。
 (4)勘察採證同意書2紙、新竹市警察局第一分局勘察採證同意
    書5紙：重訴卷2第155至167頁。
 (5)新竹市警察局支援刑案現場傳真專用單2紙、刑事案件證物
    採驗紀錄表1紙：重訴卷2第169至172頁。
 (6)內政部警政署刑事警察局111年2月21日刑生字第1110005428
    號鑑定書1份：重訴卷2第173至176頁。
 10.（陳世偉〈被告丁○父親〉，新竹市○○路0段000巷00弄0號〈被
    告丁○居所〉）新竹市警察局第一分局111年1月4日勘察採證
    同意書1紙：偵818卷1第17頁。
 11.（被告丙○○）新竹市警察局第一分局111年1月4日扣押筆錄1
    份，扣押物品目錄表1紙：偵818卷1第18至20頁反面。
 12.（同案被告甲○○，新竹市北區經國路與凌雲街口）自願受搜
    索同意書1紙、新竹市警察局第一分局111年1月4日搜索、扣
    押筆錄，扣押物品目錄表各1份、扣押物品收據1紙：偵818
    卷1第187至191頁。
 13.員警起獲兇刀及採證照片6張：偵818卷1第32至33頁。
 14.警製扣案被告丙○○（Telegram暱稱「威鈞」、「小紅棍」）
    、同案被告甲○○（Telegram暱稱「雙花紅棍」）、被告丁○
    （Telegram暱稱「檳榔王」）、被告戊○○（Telegram暱稱「
    博士」）、被告己○○（Telegram暱稱「宰笵朴」）等人持用
    手機內Telegram通訊軟體「義合會」群組或彼此聯繫之對話
    紀錄說明1紙暨截圖共62張：偵818卷1第34至49頁。
 15.國軍桃園總醫院新竹分院附設民眾診療服務處111年1月4日
    診斷證明書1紙：相卷第9頁。
 16.國軍桃園總醫院新竹分院急診病歷0份：相卷第93至99頁。
 17.檢察官勘驗屍體筆錄1紙：相卷第41頁。
 18.臺灣新竹地方檢察署檢驗報告書1份：相卷第76至80頁反面
    。
 19.相驗照片共54張：相卷第81至87頁。
 20.解剖筆錄1紙：相卷第88頁。
 21.臺灣新竹地方檢察署111年1月6日竹檢永甲字第1110104-2C
    號相驗屍體證明書1紙：相卷第91頁（解剖鑑定中）。
 22.法務部法醫研究所111年3月10日法醫理字第11100002590號
    函及檢附法醫研究所（111）醫鑑字第1111100040號解剖報
    告書暨鑑定報告書1份：相卷第104至108頁反面。
 23.臺灣新竹地方檢察署111年4月25日竹檢永甲字第1110104-2C
    號相驗屍體證明書1紙：相卷第113頁（依據法醫研究所鑑定
    報告書開立）。
 24.本院準備程序就笑傲江湖KTV317號包廂前走道監視錄影檔案
    之勘驗筆錄1份：重訴卷1第306至310、340至345、369至433
    頁。　 　
 25.本院審判程序就扣案折疊刀之勘驗筆錄1紙：重訴卷2第275
    頁。　 　
二、訊據被告丙○○固坦認於上開時、地，持扣案折疊刀朝被害人
    刺擊共4刀，致被害人傷重不治死亡等情，惟矢口否認有何
    殺人犯行，僅坦認傷害致死犯行，並辯稱：被害人進包廂內
    發酒瘋並出手毆打我，我持刀只是要嚇阻他，給他一個教訓
    ，沒有要殺他的意思等語。辯護人之辯護意旨略以：被告丙○○與被害人案發前素不相識，復無任何仇恨及糾紛，持刀並
    無攻擊被害人之頭部或頸部等致命部位，且於行為時亦無說
    出任何要致被害人於死之言語，故被告丙○○只是單純要教訓
    被害人，並無殺人之故意等語（見重訴卷2第301至302頁）
    。經查：　　
　㈠被告丙○○坦認犯罪事實所載客觀事發經過，有前揭證據資料
    及扣案折疊刀1把為證，堪以認定。　
　㈡被告丙○○持折疊刀向被害人刺擊前3刀可認僅為傷害犯意，惟
    刺擊第4刀已逾越原有傷害之犯意聯絡範圍，出於一己個別
    獨立之意思，單獨昇高轉化為殺人之犯意：
　1.依本院準備程序就笑傲江湖KTV317號包廂前走道監視錄影檔
    案之勘驗結果及其截圖可知（見重訴卷1第307至309、341至
    344、369至433頁），被害人及其友人即證人辛○○原先站立3
    17號包廂門口，被害人自行推門進入317號包廂後不久，旋
    遭被告乙○○徒手推出並揮打，被告戊○○則手持酒瓶朝被害人
    揮擲，被告丙○○接連持折疊刀衝出朝被害人刺擊，其等形成
    2人與3人間，人數相當之肢體衝突，由於彼此身軀因推擠或
    拉扯而不斷移動，且衝突過程畫面遭左側鏡面門遮蔽，無法
    確認被告丙○○持刀鎖定被害人之部位，或由被害人受力之身
    體姿勢推知被告丙○○持刀刺擊力道，故被告丙○○辯稱其於斯
    時出於傷害之犯意，只是要給被害人一個教訓等語，於其刺
    擊被害人前3刀部分，應屬可信。
　2.扣案之折疊刀經本院當庭勘驗結果：金屬材質、質地堅硬、
    刀鋒尖銳、總重量252.5公克、刀刃長10公分、最寬處2公分
    、刀柄長15公分、最寬處3公分等節，有勘驗筆錄1紙附卷可
    參（見重訴卷2第275頁），顯然為足以致人死傷的兇器無訛
    。而人體背部內有心臟、肺臟等重要臟器，亦有主要動脈血
    管流通匯集，構造甚為脆弱，自為生命賴以維繫之要害部位
    ，倘以金屬材質、質地堅硬之利刃猛力刺擊，亟可能造成心
    肺維生臟器嚴重受損、動脈血管割裂引發大量出血，將足以
    置人於死，乃眾所皆知之事，佐以被告丙○○於本院審理時亦
    坦認知悉持扣案折疊刀刺到人體會造成死亡結果發生等語（
    見重訴卷2第285頁），足見被告丙○○明知如持扣案折疊刀往
    被害人要害部位猛力刺擊，亟可能使其發生死亡結果。
　3.被告丙○○於刺擊被害人3刀後，原持有折疊刀已遭證人江勳
    祿徒手取下放回包廂內桌上，業據證人江勳祿於本院審判程
    序時證述明確（見重訴卷2第237至240頁），核與本院勘驗
    結果相符，而被害人受被告丙○○先前刺擊3刀及被告戊○○、
    乙○○之傷害行為後，顯已體力不支而蹲在走道牆邊，毫無任
    何攻擊或刺激被告丙○○之行為，此有前揭本院勘驗筆錄及截
    圖為證，再參以被告丙○○所處317號包廂內尚有其他人數上
    之優勢，衝突場面早已獲得其等控制，被告丙○○卻執意再度
    返回包廂內取回折疊刀，高舉右手，朝被害人背部猛力刺擊
    ，被害人因此受力不支，向前雙膝跪地、雙手撐地，被告丙○○自行無法拔出折疊刀等情，均有前揭本院勘驗筆錄為憑。
    而該刀直入被害人胸腔，致其左肺上葉背側臟層肋膜表淺切
    割傷，刀尖穿刺胸主動脈，造成快速出血，難以搶救，最終
    因失血性休克而死亡等節，復有前揭編號22所示解剖報告書
    暨鑑定報告書1份在卷可參，足證被告丙○○於刺擊第4刀時，
    主觀上已由原傷害犯意層升轉化為置被害人於死之殺人犯意
    ，且該刀與被害人死亡結果間，具相當因果關係。
　4.被告丙○○及其辯護人固以前詞置辯。惟查：
　⑴被告丙○○於被害人蹲在走道牆邊時，執意再度返回包廂桌上
    取回折疊刀猛力往被害人背部刺擊，除了使被害人身體明顯
    往前傾外，被告丙○○自己也無法將刀拔出，可見力道之大，
    絕非僅止於傷害行為。況且，被告丙○○前已持折疊刀刺傷被
    害人達3刀，被害人幾乎奄奄一息蹲在走道牆邊，被告丙○○
    所為傷害手段之教訓目的還未達到嗎？
　⑵被告丙○○雖與被害人素不相識，無深仇大恨，然被告丙○○是
    這場慶生活動的壽星，面對被害人無預警闖入打擾，比起其
    他在場之人自有更強烈動機要去攻擊被害人，一時憤起，越
    想越氣而逾越原傷害之犯意，提昇至殺人犯意，已有前揭證
    據為憑，自不能徒以雙方素無仇隙或被告丙○○無確切殺人動
    機，遽此推論其絕無殺人故意。
　⑶被告戊○○於警詢時供稱：我看到被害人直接開門進我們包廂
    ，丙○○大吼問他要找誰，我也幫腔問被害人找誰？他都沒有
    講話，丙○○就衝過去打他等語（見偵818卷1第55頁反面）。
    被告己○○於警詢時供稱：被害人進來時，丙○○、戊○○問他做
    什麼？他完全不理會一直看，他們就氣上來衝出去打他等語
    （見偵818卷1第99頁反面）。於本院準備程序供稱：被害人
    進來317號包廂，沒有講話，也沒有任何動作等語（見重訴
    卷1第340頁）。再參以被害人經法務部法醫研究所法醫師進
    行解剖鑑定，認其當時因酒精與藥物作用，雙手上未留下防
    禦傷一節，有前揭編號22所示解剖報告書暨鑑定報告書1份
    為證（見相卷第108頁反面），足認被告丙○○辯稱遭被害人
    出手毆打才因此反擊云云，不可採信。
三、公訴意旨認被告戊○○、己○○、丁○、乙○○（下合稱被告戊○○
    等4人）應與被告丙○○成立殺人罪之共同正犯等語，惟：
　㈠共同正犯因具有犯意聯絡及行為分擔，固須就其等犯罪之全
    部結果共同負責。然如犯罪結果，並非在原來犯意聯絡之範
    圍內，而係其中部分人員變更原定犯意，遂行更為嚴重之犯
    罪行為者，就此變更犯意後之行為和結果，若與原來犯意聯
    絡之行為欠缺因果關係，祇能由具有此後犯意聯絡之行為人
    自行或共同負責，而先前僅具輕罪行為犯意聯絡之共同正犯
    並不及之。
　㈡證人丙○○於本院審理時證稱：在場之人沒人知道我隨身攜帶
    扣案折疊刀，我把刀放在右邊褲子口袋，我也沒跟人說有帶
    刀防身習慣等語（見重訴卷2第249至257、301頁），核與本
    院前揭勘驗扣案折疊刀之體積大小係可放入一般褲子口袋一
    節相符，再參以本案案發過程，自始由被告丙○○持刀刺擊被
    害人共4刀，最後提昇殺人犯意為第4刀之致命刀時，尚無證
    據顯示被告戊○○等4人另為任何殺人之主觀或客觀之助力，
    而被告丙○○才是當日慶生活動主角，被告戊○○等4人至多為
    被告丙○○出氣、教訓被害人，衡情應無存在較被告丙○○更強
    烈的動機要攻擊被害人而置其於死地，自難認被告戊○○等4
    人明知或可得預見被告丙○○於前3刀之第1波衝突結束，其折
    疊刀業經證人江勳祿取走後，仍執意再度返回317號包廂取
    刀，終於第4刀殺死被害人。
　㈢被告己○○於案發衝突過程並無對被害人或證人辛○○為任何出
    手或出腳等攻擊行為，有前揭本院勘驗筆錄為憑，直至被告
    丙○○提昇至殺人犯意而刺擊被害人第4刀後，刀卡住無法拔
    出，被告己○○縱有協助拔刀之客觀行為，然依前揭編號22所
    示解剖報告書暨鑑定報告書所載，被害人係胸主動脈遭穿刺
    造成快速失血難以搶救而致死，並無認定被告己○○拔刀行為
    乃造成被害人死亡或加速其死亡之原因（見相卷第104至108
    頁反面），佐以被告己○○堅決否認此舉係出於要置被害人於
    死地之意思，綜合其整體行為情狀，尚難認定被告己○○有何
    殺人之主觀犯意及客觀行為，僅止於傷害之犯意聯絡及行為
    分擔。
四、被告戊○○等4人不另構成刑法第277條第2項前段之傷害致人
    於死罪：
　㈠刑法第277條第2項前段之傷害致人於死罪，以實行傷害犯罪
    之行為人，對於被害人發生死亡之加重結果，在客觀上有預
    見之可能，並須行為人所實行之傷害行為本身隱藏特有之危
    險，而與被害人死亡結果之間具有相當因果關係，且對該加
    重結果，行為人主觀上有注意之義務能預見而未預見，亦即
    就加重結果之發生有過失，始足當之。倘被害人發生死亡之
    結果，係中途介入他人臨時起意之殺害行為所導致者，其傷
    害行為與死亡結果間並無相當因果關係存在；且實行傷害犯
    罪之行為人對於他人臨時起意之殺害行為，客觀上不可能預
    見，又對於加重結果之發生無任何過失，即難令行為人對此
    加重結果負責。換言之，倘原傷害行為人就該第3人殺人所
    生之死亡結果，事出偶然，客觀上尚非其所能預見，其傷害
    犯行對於被害人死亡結果之發生，並無相當性及必然性之關
    係存在，自不得論以傷害致人於死罪之加重結果犯，亦即，
    同一被害人之死亡結果，殊無既令殺人行為者負殺人罪責，
    又使其他傷害行為人，另成立傷害致人於死罪之餘地。
　㈡被告丙○○第4刀係其單獨個別刺擊被害人胸背部左側，直入被
    害人左肺上葉背側臟層肋膜表淺，穿刺主動脈造成快速失血
    ，為其致死外傷，已如前述，故被害人之死亡結果顯非被告
    戊○○等4人實行傷害行為所致，自與被告戊○○等4人就上開犯
    罪事實所載各自傷害分工行為，應無相當因果關係，依前開
    說明，自不能責令其等負傷害致人於死罪責。　
五、綜上所述，本案事證已臻明確，被告丙○○之殺人及加重妨害
    秩序犯行；被告戊○○之傷害及加重妨害秩序犯行；被告己○○
    、丁○、乙○○之傷害及普通妨害秩序犯行，均堪以認定，應
    分別依法論科。　　
六、論罪科刑：
　㈠核被告丙○○所為，係犯刑法第150條第2項第1款、第1 項後段
    之意圖供行使之用而攜帶兇器在公眾得出入之場所聚集3人
    以上首謀及下手實施強暴罪及刑法第271條第1項之殺人罪。
    被告丙○○原係基於傷害之犯意傷害被害人，惟於傷害行為之
    實行中，刺擊第4刀時昇高為殺人之犯意，下手實行對被害
    人之殺人行為，其傷害犯行應為較重之殺人犯行所吸收，不
    另論罪。　
　㈡核被告戊○○所為，係犯刑法第150條第2項第1款、第1 項後段
    之意圖供行使之用而攜帶兇器在公眾得出入之場所聚集3人
    以上下手實施強暴罪及刑法第277條第1項之傷害罪。公訴意
    旨認被告戊○○所犯係刑法第271條第1項之殺人罪及刑法第15
    0條第1項後段之在公眾得出入之場所聚集3人以上下手實施
    強暴罪，依本院前揭認定事實及理由，尚有未洽，然社會基
    本事實同一，且經本院於審理時告知前揭論罪罪名，保障其
    訴訟防禦權（見重訴卷2第232頁），爰依刑事訴訟法第300 
    條規定，變更起訴法條論罪如上。
　㈢核被告己○○、丁○、乙○○所為，均係犯刑法第150條第1 項後
    段之在公眾得出入之場所聚集3人以上下手實施強暴罪及刑
    法第277條第1項之傷害罪。公訴意旨認被告己○○、丁○、乙○○所犯係刑法第271條第1項之殺人罪，依本院前揭認定事實
    及理由，尚有未洽，然社會基本事實同一，且經本院於審理
    時告知前揭論罪罪名，保障其等訴訟防禦權（見重訴卷2第2
    32頁），爰依刑事訴訟法第300 條規定，變更起訴法條論罪
    如上。　
　㈣被告戊○○分別持酒瓶、伸腳下踹被害人之數個舉動，係基於
    單一之傷害犯意，於時間、空間緊密相連之環境下所為之接
    續行為，合為包括之一行為評價較合理，應論以接續犯。
　㈤被告丙○○、戊○○就加重妨害秩序部分犯行；被告己○○、丁○、
    乙○○就普通妨害秩序部分犯行；被告戊○○等4人就傷害部分
    犯行，各有犯意聯絡及行為分擔，依刑法第28條規定，均應
    論以共同正犯。　
　㈥被告丙○○等5人，分別以一行為觸犯上開2罪名，為想像競合
    犯，均應依刑法第55條規定，被告丙○○部分從一重論以刑法
    第271條第1項之殺人罪；被告戊○○部分從一重論以刑法第15
    0條第2項第1款、第1 項後段之意圖供行使之用而攜帶兇器
    在公眾得出入之場所聚集3人以上下手實施強暴罪；被告己○○、丁○、乙○○部分從一重論以刑法第150條第1項後段之在公
    眾得出入之場所聚集3人以上下手實施強暴罪。
　㈦被告丁○於110年間，因公共危險案件，經本院以110年度竹交
    簡字第352號判決判處有期徒刑3月確定，於110年9月15日徒
    刑易科罰金執行完畢。被告乙○○於106年間，因公共危險案
    件，經本院以106年度竹交簡字第691號判決判處有期徒刑4
    月確定。復於同年間，因相同案件，經臺灣桃園地方法院（
    下稱桃園地院）以106年度桃交簡字第1933號判決判處有期
    徒刑3月確定。上開案件經桃園地院以106年度聲字第4437號
    裁定定應執行有期徒刑6月確定，於107年3月13日徒刑易科
    罰金執行完畢等情，有臺灣高等法院被告前案紀錄表2份在
    卷可參，足認被告丁○、乙○○於有期徒刑執行完畢，5年以內
    故意再犯本案有期徒刑以上之罪，均為累犯，惟起訴書並未
    論究其等累犯部分，且檢察官復未於本院言詞辯論終結前指
    明被告丁○、乙○○有何特別惡性及對刑罰反應力薄弱而須加
    重最低本刑情形，故此部分列為刑法第57條第5款所定「犯
    罪行為人之品行」進行審酌，而無刑法第47條累犯加重規定
    之適用（最高法院110年度台上大字第5660號裁定意旨參照
    ），附此敘明。
　㈧被告戊○○所涉加重妨害秩序部分，考量其在公眾得出入之場
    所，恣意持酒瓶朝被害人揮擲，嗣後意猶未盡又出腳朝被害
    人頭部下踹，核其犯罪情節難認輕微，爰依刑法第150條第2
    項規定加重其刑。　
　㈨爰以行為人責任為基礎，審酌被告丙○○等5人均與被害人素無
    宿怨，僅因被害人誤闖包廂，在別無積極證據足認被害人有
    何進一步言語或肢體攻擊行為下，其等竟選擇以前揭傷害之
    分工方式宣洩不滿，欠缺尊重他人身體權之意識，又無視其
    等所在包廂外走道為公眾得出入之場所，如在該處聚集3人
    以上發生肢體衝突，將造成他人之危害、恐懼不安，影響社
    會秩序。再考量下列各該被告犯罪情節及所陳事項等一切情
    狀，量處如主文第1至5項所示之刑，並就被告己○○、丁○、
    乙○○部分，諭知易科罰金之折算標準。
　1.被告丙○○持危險性甚高之折疊刀刺擊被害人達4刀，其中第4
    刀轉化昇高為殺人之犯意，在被害人已體力不支，蹲在走道
    牆邊狀態下，竟執意持刀再度刺擊其背部，下手力道猛烈，
    直入被害人左肺，造成穿刺主動脈快速失血，手段殘暴、行
    為偏差，致被害人死亡結果發生，永遠無法挽回其生命，其
    家屬蒙受喪親之痛，被告丙○○迄今未能賠償分文或真誠道歉
    ，所生危害甚鉅，亦嚴重破壞社會治安，於審理期間一再辯
    稱被害人先動手云云，企圖來合理正當化自己持刀刺擊被害
    人的行為，未見深切檢討己非，毫無悔悟之心，推諉卸責之
    犯後態度不佳。兼衡被告丙○○於本院審理時陳稱高中肄業之
    智識程度，未婚，無子女，曾從事開怪手工作，日薪新臺幣
    （下同）800元之家庭經濟狀況（見重訴卷2第283頁）。
　2.被告戊○○先持足供兇器使用之酒瓶砸被害人，嗣於被害人蹲
    在走道牆邊時，出腳下踹其頭部，迄今未能賠償分文或真誠
    道歉，實際所為傷害手段非輕微，於本院審理時坦認加重妨
    害秩序及傷害犯行，兼衡其陳稱國中畢業之智識程度，未婚
    ，育有2名未成年子女，擔任板模工，平均月入3至5萬元之
    家庭經濟狀況（見重訴卷2第286頁）。
　3.被告己○○協助被告丙○○將插在被害人背部上之折疊刀拔出交
    還被告丙○○之分工情節。另於衝突過程中尚有攔阻被告戊○○
    ，防止衝突擴大。於本院審理時坦認普通妨害秩序及傷害犯
    行之態度尚可，兼衡其陳稱高中肄業之智識程度，未婚，育
    有1名未成年子女，從事組組合屋工作，平均月入5萬餘元之
    家庭經濟狀況（見重訴卷2第290頁）。
　4.被告丁○除在旁觀看被告乙○○、戊○○、丙○○傷害被害人外，
    於被害人身體往其傾倒時，復出手推被害人，讓被告丙○○持
    刀刺擊第3刀；另出腳踢證人辛○○等犯罪情節，惟念及被告
    丁○與證人江勳祿嗣有勸阻被告丙○○之作為，避免衝突擴大
    。於本院審理時坦認普通妨害秩序及傷害犯行之態度尚可，
    兼衡其陳稱高中畢業之智識程度，未婚，育有1名未成年子
    女，從事販賣家電工作，平均月入3萬5000元之家庭經濟狀
    況（見重訴卷2第294頁）。
　5.被告乙○○率先徒手毆打被害人，而自始徒手、未持任何兇器
    傷害被害人，行為尚知節制。於本院審理時坦認普通妨害秩
    序及傷害犯行之態度尚可，兼衡其陳稱高中畢業之智識程度
    ，未婚，育有1名未成年子女，從事鋁門窗工作，平均月入4
    萬元之家庭經濟狀況（見重訴卷2第296頁）。　　
七、沒收：
　㈠扣案之折疊刀1把，為被告丙○○所有，且係供本案犯罪所用之
    物，業據被告丙○○供述明確，爰依刑法第38條第2 項前段規
    定宣告沒收。
　㈡本案其餘扣案物，難認為犯罪所用、犯罪預備之物或犯罪所
    生之物，爰不予宣告沒收。
據上論斷，應依刑事訴訟法第299條第1項前段、第300條，判決
如主文。
本案經檢察官馮品捷提起公訴，檢察官陳亭宇、洪松標到庭執行
職務。
中　　華　　民　　國　　111 　年　　9 　　月　　8 　　日
                  刑事第一庭  審判長法  官  楊麗文  

                                    法  官  楊惠芬

                                    法  官  王凱平
以上正本證明與原本無異。
如不服本判決應於收受本判決後20日內向本院提出上訴書狀，上
訴書狀應敘述具體理由。上訴書狀未敘述上訴理由者，應於上訴
期間屆滿後20日內補提理由書狀於本院(均須按他造當事人之人
數附繕本 )「切勿逕送上級法院」。 
中　　華　　民　　國　　111 　年　　9 　　月　　8 　　日
                                    書記官  鍾佩芳
附錄本案論罪科刑法條：　　　
刑法第150條第1項、第2項第1款
在公共場所或公眾得出入之場所聚集3人以上，施強暴脅迫者，
在場助勢之人，處1年以下有期徒刑、拘役或10萬元以下罰金；
首謀及下手實施者，處6月以上5年以下有期徒刑。
犯前項之罪，而有下列情形之一者，得加重其刑至2分之1：
一、意圖供行使之用而攜帶兇器或其他危險物品犯之。

刑法第271條第1項
殺人者，處死刑、無期徒刑或10年以上有期徒刑。

刑法第277條第1項
傷害人之身體或健康者，處5年以下有期徒刑、拘役或50萬元以
下罰金。